臺灣高雄地方法院刑事判決
111年度審交自字第1號
自  訴  人  馬錦英
自訴代理人  洪永志律師
被      告  林哲宇



選任辯護人  吳剛魁律師
            吳岳龍律師
上列被告因過失傷害案件，經自訴人提起自訴，本院判決如下：
    主  文
林哲宇犯過失傷害罪，處有期徒刑肆月，如易科罰金，以新臺幣
壹仟元折算壹日。
    事  實
一、林哲宇考領有合格之駕駛執照，於民國110年11月8日17時10
    分許，騎乘車牌號碼000-000號普通重型機車，沿高雄市前
    鎮區擴建路由西往東方向行駛，駛至擴建路5-1號前附近時
    ，本應注意超車時，應顯示左方向燈並於前車左側保持半公
    尺以上之間隔超過，行至安全距離後，再顯示右方向燈駛入
    原行路線，而當時天候晴，日間自然光線，柏油路面乾燥、
    無缺陷、無障礙物，且視距良好，並無不能注意之情事，竟
    疏未保持適當間隔即貿然自同向行駛於前方、由馬錦英所騎
    乘之車牌號碼000-000號普通重型機車右側超車，進而影響
    馬錦英行車動線致其失去平衡而人車倒地，並受有外傷性蜘
    蛛膜下腔出血、第十胸椎及第一腰椎壓迫性骨折、右側第2-
    8肋骨骨折、右鎖骨及右側遠端橈骨、尺骨骨折、雙膝擦傷
    、右腳大腳趾遠端趾骨及第五腳趾近端趾骨骨折等傷害。
二、案經馬錦英委由洪永志律師提起自訴。
　　理  由
一、證據能力部分因當事人均不爭執，依司法院「刑事判決精簡
    原則」，得不予說明。
二、認定犯罪事實之證據及理由：　　　
　㈠上開犯罪事實，業據被告林哲宇於本院審理中坦承不諱（見
    本院卷第251頁），核與自訴人馬錦英刑事自訴狀所述情節
    大致相符，且有高雄市政府警察局道路交通事故當事人登記
    聯單、道路交通事故現場圖、現場照片、阮綜合醫院診斷證
    明書、高雄市政府交通局車輛行車事故鑑定委員會（下稱車
    鑑會）鑑定意見書、道路交通事故談話紀錄表、道路交通事
    故調查報告表㈠、㈡-1、本院勘驗筆錄、證號查詢機車駕駛人
    資料、高雄市車輛行車事故鑑定覆議會（下稱覆議會）覆議
    意見書等件在卷可佐（見本院卷第11至17、21、50至51、67
    至73、79至87、93、105、183至184頁），足認被告上開任
    意性自白與事實相符，此部分事實亦堪認定。
　㈡按汽車（含機車）超車時，應顯示左方向燈並於前車左側保
    持半公尺以上之間隔超過，行至安全距離後，再顯示右方向
    燈駛入原行路線，道路交通安全規則第2條第1項第1款、第1
    01條第1項第5款定有明文。查被告考領有合格駕駛執照一節
    ，有證號查詢機車駕駛人資料在卷可考（見本院卷第105頁
    ），其對上述規定應知之甚稔，而依道路交通事故調查報告
    表㈠記載（見本院卷第81頁），可知案發當時天候晴，日間
    自然光線，柏油路面乾燥、無缺陷、無障礙物，且視距良好
    ，並無不能注意之情事，詎被告竟疏未保持適當間隔即貿然
    從自訴人右側超車，進而影響自訴人行車動線致其失去平衡
    而人車倒地，被告之駕駛行為自有過失。再者，本案經送車
    鑑會鑑定及覆議會覆議後，均認被告右側超車未保持適當之
    間隔，為肇事原因，此有上開鑑定意見書、覆議意見書在卷
    可考（見本院卷第50至51、183至184頁），是車鑑會、覆議
    會關於被告就本案車禍事故過失責任之認定，亦同本院前揭
    認定，益徵被告就本案車禍事故之發生，有上述過失責任無
    誤。
　㈢至自訴人雖主張被告於超車時有擦撞到自訴人機車之情事，
    惟被告從自訴人所騎乘機車右側超車時，與自訴人機車十分
    接近，但因行車紀錄器影像畫面角度關係，無法明確看到兩
    車是否有發生碰撞一情，有本院勘驗行車紀錄器影像後製成
    之勘驗筆錄存卷為憑（見本院卷第93頁），且自訴人於本案
    車禍發生後第一時間接受警方製作筆錄時，並未指稱其機車
    有遭被告機車碰撞一節，亦有道路交通事故談話紀錄表附卷
    可稽（見本院卷第67至69頁），是被告辯稱其機車於超車時
    確實未擦撞到自訴人機車等語，尚非無據。車鑑會鑑定意見
    書及覆議會覆議意見書固均記載被告機車於超車時有與自訴
    人機車發生碰撞，然其依據主要為本院所勘驗之前述行車紀
    錄器影像，而該影像並未清晰拍攝到兩車發生碰撞之畫面，
    已如前述，是上開鑑定意見書及覆議意見書關於兩車有發生
    碰撞之認定，與本院勘驗結果互異，為本院所不採。此外，
    自訴人復未提出其他積極證據證明被告於超車時確有擦撞到
    自訴人機車之行為，是自訴人關於雙方車輛有發生碰撞之主
    張，難以採信。惟被告未保持適當間隔從自訴人右側超車之
    行為，已影響自訴人行車動線致其失去平衡而人車倒地，業
    經認定如前，是縱使被告與自訴人之車輛未發生碰撞，亦不
    影響被告過失責任之成立，附此說明。
　㈣再者，自訴人因本案車禍事故受有上述傷害之事實，已經認
    定如前，足認被告本案過失行為與自訴人所受上述傷害結果
    間，具有相當因果關係。從而，本案事證明確，被告犯行堪
    以認定，應依法論科。
三、論罪科刑：　　
  ㈠核被告所為，係犯刑法第284條前段之過失傷害罪。又被告肇
    事後，於前來處理之警員尚不知何人犯罪前，主動坦承其肇
    事一情，有高雄市政府警察局道路交通事故肇事人自首情形
    紀錄表在卷可佐（見本院卷第61頁），核與自首要件相符，
    爰依刑法第62條前段規定減輕其刑。　　
  ㈡爰以行為人之責任為基礎，審酌被告因疏失釀成本案車禍事
    故，而使自訴人受有上述傷害，所為實可非難；惟念其犯後
    坦承犯行，態度尚可，並參以雙方乃因對賠償金額認知差距
    過大而調解不成立一情，有本院刑事調解案件簡要紀錄表在
    卷可稽（見本院卷第219頁），是被告並非毫無賠償意願；
    兼衡被告本案違反義務之程度、自訴人所受之傷勢程度，以
    及被告於本院審理時自陳之智識程度與家庭經濟狀況（詳見
    本院卷第261頁）、無前科之素行（詳見卷附臺灣高等法院
    被告前案紀錄表）等一切情狀，量處如主文所示之刑，並諭
    知易科罰金之折算標準。
據上論斷，應依刑事訴訟法第343條、第299條第1項前段，判決
如主文。
中　　華　　民　　國　　111 　年　　 11 　月　　30　　日
                  刑事第五庭    法  官  林明慧
以上正本證明與原本無異。
如不服本判決應於收受送達後20日內向本院提出上訴書狀，並應
敘述具體理由；如未敘述上訴理由者，應於上訴期間屆滿後20日
內向本院補提理由書（均須按他造當事人之人數附繕本）「切勿
逕送上級法院」。　　　
中　　華　　民　　國　　111 　年　　11　　月　　30　　日
                                書記官  鄭永媚
附錄本案論罪科刑法條： 
中華民國刑法第284 條
因過失傷害人者，處1年以下有期徒刑、拘役或10萬元以下罰金
；致重傷者，處3年以下有期徒刑、拘役或30萬元以下罰金。